【裁判字號】    91,上易,1837
【裁判日期】    920129
【裁判案由】    詐欺
【裁判全文】
台灣高等法院台中分院刑事判決                  九十一年度上易字第一八三七號
    上  訴  人
    即  被  告  庚○○  男  四.
右上訴人因詐欺案件，不服臺灣台中地方法院九十一年度易更字第二十三號中華民國
九十一年八月二十六日第一審判決（起訴案號：臺灣台中地方法院檢察署八十九年度
偵字第二六九０號），提起上訴，本院判決如左：
      主  文
原判決撤銷。
庚○○共同連續意圖為自己不法之所有，以詐術使人將本人之物交付，處有期徒刑壹
年拾月。
      事  實
一、庚○○前曾於民國八十二年間因違反槍砲彈藥刀械管制條例案件，經法院判處有
    期徒刑八月，於八十三年十一月十四日確定（指揮書執畢日期為八十五年一月五
    日）；又於八十三年間因犯詐欺罪，經法院判處有期徒刑三年，於八十四年十一
    月八日確定，八十五年一月六日接續前案之刑期執行，指揮書執行完畢日期為八
    十七年六月二十七日；又於八十四年間因違反動產擔保交易法案件，經同上開法
    院判處有期徒刑二月，如易科罰金以三百元折算一日，於八十四年十一月八日確
    定，刑期執行接續前案詐欺罪，自八十七年六月二十八日起算，指揮書執畢日期
    為八十七年八月二十七日；經送監執行後於八十五年七月十三日經假釋付保護管
    束出監（原應於八十七年六月十三日假釋期滿，嗣因於假釋期間更犯詐欺罪，經
    撤銷假釋尚須執行殘刑有期徒刑一年十一月，故不構成累犯），猶不知悔改，明
    知其已經濟拮据而無支付能力，竟夥同其兄辛○○（業經檢察官以為前案確定判
    決效力所及為由，為不起訴處分），共同基於為自己不法所有而詐取他人財物之
    概括犯意聯絡與行為分擔，先行由辛○○以偽冒之王茂雄名義於八十七年六月九
    日向出租人戊○承租位在臺中市南屯區○○○○街一四二號一樓之房屋充為渠等
    營業之場所，對外則以「優仕企業商行（負責人為乙○○）」之名義進行成衣、
    服飾之批發買賣，並雇用數名不知情之姓名、年籍、住居所均不詳之成年男女或
    充為會計人員；或充為送貨人員等，使人誤信渠等均係殷實之成衣、服飾批發買
    賣之業者。庚○○經由報紙廣告得知位在苗栗縣頭份鎮○○路一二五號之「佰昇
    國際服飾有限公司（公訴人誤繕為佰昇國際服飾有限公司，以下簡稱佰昇公司）
    」有對外批發成衣、服飾，庚○○則與另一不知情之不詳姓名、年籍、住居所之
    年女子，於八十七年五月二十二日，前往佰昇公司向經理丁○○偽稱欲訂購服飾
    ，丁○○不疑有他，首次即售予三十件休閒服，其後庚○○與辛○○二人復陸續
    於同年五月二十八日、三十日、同年六月二日、六月十二日、六月十五日及六月
    二十三日共計七次選購服飾數仟套、合計總價格約新臺幣（下同）一百一十萬元
    許，丁○○均如數供給，事畢由庚○○交付乙○○所負責之優仕企業商行帳戶，
    付款人為聯邦商業銀行嘉義分行，面額分別為六十七萬六千一百七十三元及四十
    六萬一千三百六十元、票號各為ＵＣ－0000000、ＵＣ－0000000
    號支票二紙扺付貨款，詎上開二紙支票屆期於同年七月二十日、七月三十日經提
    示，均未獲支付，丁○○轉而向庚○○及其兄辛○○二人多次追索，詎均置之不
    理，丁○○至此始知受騙。
二、案經丁○○訴由苗栗縣警察局頭份分局報請臺灣苗栗地方法院檢察署呈請臺灣高
    等法院臺中分院檢察署核令移轉臺灣臺中地方法院檢察署檢察官偵查起訴。
      理  由
一、訊據被告庚○○矢口否認有何如告訴人丁○○所指訴之詐欺取財犯行，辯稱：案
    發當時，被告於報紙上得知佰昇公司有製造一批仿冒各國名牌之休閒服飾，欲求
    出售，被告便與該公司一位己○○先生連絡接洽，以便了解詳細情形，並由己○○提供卅件服飾樣本讓被告帶回參考。事隔數日，適巧被告之友人前來邀約被告
    共組房屋仲介公司，從事房屋買賣行業，被告便打消與佰昇公司購買服飾販售之
    主意，便將此事告知被告之兄辛○○，並由辛○○與佰昇公司接洽相關事宜，並
    由辛○○承租台中市南屯區○○○○街一四二號一樓作為營業地點，向佰昇公司
    訂購休閒服飾，交付支票抵付貨款。事後辛○○與佰昇公司人員如何接洽、如何
    配合生意往來，被告就不知道了。後來，佰昇公司己○○先生前來被告公司（即
    台中市○○路○段一六一號十七樓）向被告表明辛○○所交付之支票，有跳票存
    款不足之記錄，欲退回予辛○○，唯一直無法連絡上，故而前來要求被告代為處
    理，並要求被告書立一紙願意負擔票款之切結書以示誠意，被告當時連絡不上辛○○，又佰昇公司己○○先生在旁遊說催促之下，被告唯於不得已之情況下，照
    己○○先生所撰之切結書，照本抄寫交付予己○○收執。事後（大約八月左右）
    ，己○○先生又前來被告公司，向被告表明辛○○所交付兩張支票均已退票，要
    被告處理該筆貨款。被告對他表明該筆貨款並非被告所積欠，貨品也非被告訂購
    接收，該兩張支票又非被告交付，或有背書簽名，豈能以辛○○與該公司債務糾
    紛，推給被告負責償還，有違一般常理，最後由雙方協調下，由被告負責連絡辛○○出面解決該筆貨款之事，日後被告與佰昇公司己○○先生隨時保持聯絡，辛○○為表示誠意，便將台中市○○街七一之十一號之不動產房屋給予己○○設定
    抵押，並陸續分批償還該筆款項，卻不為佰昇公司己○○接受，其堅持要求辛○○須將全部貨款一次付清，最後在雙方協調下協商破裂，即不歡而散，始至檢察
    官傳被告出庭應訊，被告才知佰昇公司己○○之配偶「丁○○」提出告訴等語。
二、本院查：
  (一)右揭事實業據告訴人丁○○於八十七年八月二十一日警訊時及八十八年一月十三
    日檢察官偵查訊問指稱：「（問：庚○○等人向妳訂購多少服飾？）於八十七年
    五月廿二日訂購卅件休閒服，八十七年五月廿八一千五百件牛仔褲、四套套裝，
    八十七年五月卅日訂購一批牛仔褲和休閒服，八十七年六月十二日訂購一批套裝
    ，八十七年六月十二日訂購套裝一千六百套，八十七年六月十五日訂購一批套裝
    ，八十七年六月廿三日訂購一批套裝七百八十套，如出貨單（七張）」「共價值
    一百一十萬元許」「庚○○簽收一張估價單，辛○○簽收六張估價單，並開立三
    張支票給我」「第一張支票號碼ＵＣ0000000面額六十七萬六千一百七十
    三元整，於八十七年七月廿日到期已跳票，第二張支票號碼ＵＣ0000000
    號面額四十六萬一千三百六十元整於八十七年七月卅日到期」「是庚○○開的支
    票，也是庚○○交給我的」「他（指被告）所開的聯邦銀行丙○○的票，帳戶上
    的戶名為乙○○，致使我們無法兌現，當時他夥同自稱丙○○及其兄一起到我店
    裏叫貨」「被告用乙○○帳戶支票，但支票上均蓋用丙○○的印章，致我們領不
    到票款，我認為他們涉及詐欺，且支票跳票後他們就搬遷一空，不知去向」等語
    綦詳，核與證人即臺中市南屯區○○○○街一四二號一樓房屋之出租人戊○於警
    訊時所指：向其租屋者係王茂雄，且丁○○確實有會同警員一同前往上出租處尋
    獲休閒服飾一批，並已由丁○○自行搬回等詞相符且有出貨單、估貨價單共計七
    紙，支票影本二紙及退票理由單影本一紙附卷可稽。
  (二)證人辛○○於九十一年七月廿九日及九十一年九月十二日原審審理時證稱：「庚○○有僱請一個小姐，當會計．．。我是拿了五十萬元的貨，去換了十五萬元的
    貨，隔兩天，我有匯了五萬元給丁○○。．．丁○○是作仿冒服飾的。他拜託被
    告幫他銷售、處理。因我有在賣服飾，所以他（被告）寄了一些服飾給我」「被
    告叫我退貨給告訴人，只有見他告訴人這一次面，．．。本案我已獲不起訴處分
    了。我去退貨時，被告有交代我拿五萬元給告訴人，另外我有換了一些鐵達尼號
    的休閒服回來，．．。五萬元是我同下游的廠商去匯款的。這是被告交代我去做
    的」「被告入監後，有拿名片交代我，去找告訴人處理債務。但是我去找了二次
    ，都沒有（找）到人。貨物都是我向被告拿的，都是他所僱用的會計點交的。支
    票我也沒有見過。貨物都被告訴人載走了。我當時確實有在賣衣服。被告確實有
    寄樣本給我看，我拿去給我固定配合的下游廠商，看是否要寄賣」等語，並有台
    中地檢署九十年偵字第一○二○四號辛○○不起訴處分書附原審卷可查，不起訴
    處分理由，係以辛○○本案犯行與其另犯之詐欺罪有連續犯裁判上一罪關係，本
    案係發生於前案詐欺確定判決之宣示日之前，依法即不得再行追訴等語。
  (三)被告於事發之後，於八十七年七月三日在載明：「茲庚○○（略）於民國八十七
    年五月卅日向佰昇國際服飾有限公司訂購休閒服飾，並開立一張聯邦商業銀行嘉
    義分行優仕企業商行負責人丙○○於民國八十七年七月廿日到期之支票乙張為Ｕ
    Ｃ0000000帳號○○六二五－三票額為六十七萬六千一百七十三元整，因
    找無此票主為免有糾紛，特立此切結書，如上開之支票未能兌現庚○○為訂購服
    飾及交付上開之支票應負責此帳款合計新台幣六十七萬六千一百七十三元負責付
    予佰昇國際服飾有限公司執行負責人丁○○，口說無憑特立此據明細如簽單」等
    語之切結書上簽名之事實業據其自白不諱，並有該切結書附卷可憑。參酌：I被
    告於八十七年五月二十二日向告訴人拿取休閒服三十件之事實，亦據被告於偵查
    中自承在卷，並有估價單附卷可憑。II上開支票確係被告交付等情，業據告訴人
    指訴在卷，已見前述。III被告另於本院九十年度上更 (二)字第四三一號案（因
    偽造有價證券罪，經本院判處有期徒刑三年六月，現上訴最高法院審理中）亦交
    付案外人郭忠民前開帳戶即發票人優仕企業商行（負責人乙○○）付款人聯邦商
    業銀行嘉義分行支票兩紙，金額分別為二百五十萬元及一百五十萬元，發票日均
    係八十七年七月三十一日，且上開支票帳戶早於八十七年七月十日即已拒絕往來
    等情，有該案判決書及支票、退票理由單影本附卷可考，是本案確為被告交付告
    訴人應無疑義。
  (四)本院綜合上開證據，認被告確有本件詐欺犯行，所辯應屬卸責之詞不足採信，本
    件事證明確，被告犯行堪以認定。
  (五)被告於本院審理時聲請與告訴人丁○○、證人辛○○、己○○、丙○○對質，經
    本院傳喚後，除丙○○身分不明外，其餘均未到案，本院認：I告訴人丁○○自
    警訊、偵查及原審審理時多次應訊，就本件被害事實已指訴綦詳，並提出相關證
    據，且於九十年六月四日原審審理時，與被告對質。II證人辛○○係被告之兄，
    於九十一年七月二十九日、九十一年九月十二日原審訊問時兩度與被告對質。III
    證人己○○係告訴人丁○○之配偶，共同經營佰昇公司，就本件交易經過已據丁○○指訴甚詳，本院基於以上證據已足認定被告確有本件詐欺犯行，且被告對質
    之訴訟上權利已受相當保護，認均無再以證人身分強制上開人等到案必要。至丙○○部分，告訴人於偵查中即指稱，交付支票發票人係丙○○名義，與該支票帳
    戶乙○○不符，伊從未見過丙○○、乙○○其人等語，足見告訴人指訴丙○○參
    與本件犯行，係因而持支票係蓋用丙○○印文所致，參酌卷附相關戶籍資料中，
    亦查無丙○○與乙○○間有何兄弟關係之證據，由被告交付優仕企業商行（負責
    人乙○○）帳戶，付款人為聯邦商業銀行嘉義分行支票，發票人欄竟蓋用丙○○
    印文，益見被告有詐欺之意。
三、核被告所為，係犯刑法第三百三十九條第一項之詐欺取財罪。被告庚○○與辛○○間就上開詐欺取財之犯行，具有犯意聯絡及行為分擔，為共同正犯，又被告先
    後多次犯行，時間緊接，所犯係構成要件相同之罪名，顯係基於概括犯意反覆為
    之，為連續犯，應依刑法第五十六條規定論以一罪，並加重其刑。原審予以論罪
    科刑固非無見，惟原判決誤認丙○○係屬共犯，尚有未洽，被告上訴意旨否認犯
    罪固不足取，惟原判決既有上開可議之處即屬無可維持，應予撤銷改判。爰審酌
    被告之素行不良、犯罪之動機、目的均僅圖一己之私利、犯罪手段、對社會經濟
    活動所生危害甚巨及被告犯罪後未能坦承犯行態度非屬良好，復尚未與告訴人達
    成民事之和解賠償損害等一切情狀，量處如主文所示之刑，以示懲儆。
四、據上論斷，應依刑事訴訟法第三百六十九條第一項前段、第三百六十四條、第二
    百九十九條第一項前段，刑法第二十八條、第五十六條、第三百三十九條第一項
    ，罰金罰鍰提高標準條例第一條前段，判決如主文。
本案經檢察官甲○○到庭執行職務。
中        華        民        國  九 十 二  年     一     月   二十九   日
                                  臺灣高等法院臺中分院刑事第四庭
                                        審判長法  官  洪  耀  宗
                                              法  官  江  德  千
                                              法  官  劉  登  俊
右正本證明與原本無異。
不得上訴。
                                              書記官  鄧  智  惠
中        華        民        國  九 十 二  年     一     月    三十    日
                                                                        Ｋ


司法院資訊處製作；財團法人民間司法改革基金會備份。
